【裁判字號】    94,易,1945
【裁判日期】    950124
【裁判案由】    違反著作權法等
【裁判全文】
臺灣臺北地方法院刑事判決              94年度易字第1945號
公  訴  人  臺灣臺北地方法院檢察署檢察官
被      告  甲○○
選任辯護人  余鐘柳律師
上列被告因違反著作權法案件，經檢察官提起公訴（94年度偵字
第4536號、第4357號），被告於本院準備程序中就被訴事實為有
罪之陳述，經合議庭裁定由受命法官獨任進行簡式審判程序審理
，判決如下：
    主  文
甲○○連續意圖銷售而擅自以重製於光碟之方法侵害他人之著作
財產權，處有期徒刑捌月，緩刑參年。扣案如附表所示之物均沒
收。
    事  實
一、甲○○明知如附件所示「PlayStation」、「PS設計圖」、
    「ｋｏｅｉ」、「三國無雙」等商標圖樣，分別係經日商新
    力電腦娛樂股份有限公司 (下稱新力公司）、日商光榮股份
    有限公司向經濟部中央標準局（現改稱為智慧財產局）申請
    核准註冊，取得商標專用權，日商光榮公司並再授權予台灣
    光榮綜合資訊股份有限公司在台灣使用（下簡稱光榮公司）
    ，指定使用於電腦、錄有電腦程式之磁碟、磁卡、磁帶及光
    碟等商品，現仍在專用期間內，且為業界及消費大眾所共知
    之商標圖樣；又明知「PlayStation 2」系統遊戲軟體光碟
    內所儲存之「Library Programs」（為一電腦程式之集合，
    可以接收新力公司自行或授權其他軟體商所創作之遊戲軟體
    應用程式，並且透過控制前開「PlayStation 2」電視遊樂
    器主機內含之大型積體電路，規整遊戲軟體應用程式的執行
    ）電腦軟體，為新力公司享有著作權之電腦程式著作，非經
    新力公司之同意或授權，不得擅自重製、散布或意圖營利而
    交付；且新力公司所產製之「PlayStation 2」系統遊戲軟
    體光碟片，於電視遊樂器執行使用時，在電視影像畫面會呈
    現出前揭商標圖樣，而「紅之海2」、「決戰３」、「太閣
    立志傳５」「真三國無雙３猛將傳」、「戰國無雙」、「真
    三國無雙３」、「真三國無雙３empires」及「信長之野望
    」等遊戲光碟，均係光榮公司擁有著作權之電腦程式著作物
    ，非經光榮公司之同意或授權，亦不得擅自重製、散布或意
    圖營利而交付。詎甲○○竟意圖營利，並基於販賣仿冒商品
    及侵害他人著作權之犯意，自民國九十三年八月間起，在其
    位於臺北市○○區○○路一0二號四樓住處內，以其所有之
    個人電腦（含螢幕、鍵盤、滑鼠等週邊設備）、網路連線備
    及向數位聯合電信股份有限公司（即Seednet，址設台北市
    內湖區○○路二二O號，下稱數位聯合電信）申請之ADSL 寬
    頻連線帳號，連線上網際網路，先自不知名之網路上盜版遊
    戲販賣商購入盜版遊戲光碟並予重製後，再連線至「光華螞
    蟻市場」網站（網址：http://www.ants.com.tw，原網址則
    為http://www.kwanghua.com.tw）張貼廣告目錄販賣盜版遊
    戲光碟，並利用上開網頁留下電子郵件帳號musehi@hotma
    il.com、delay@ seed.net.tw，供人下單訂購，刊登未經授
    權重製之盜版遊戲光碟目錄，供不特定人上網、瀏覽，並以
    每片DVD新台幣（下同）七十元、每片VCD四十元不等之代價
    購售予不特定網友牟利，於指示訂購之客戶將購貨款項匯至
    其所有之郵局帳戶後，再利用不知情之宅配人員寄送或自行
    交貨等方式，完成交易。嗣於九十四年一月十三日下午三時
    三十分許，為警持搜索票，在上址住處查獲，並扣得電腦主
    機及周邊設備一組、PS2盜版遊戲光碟片四百五十二片（另
    有正版遊戲光碟片一片）、郵局郵政存簿儲金簿一本、DVD
    空白光碟片六片、VCD空白光碟片五片等物。
二、案經日商新力電腦娛樂股份有限公司、臺灣光榮綜合資訊股
    份有限公司告訴及內政部警政署保安警察第二總隊第一大隊
    第三中隊報請臺灣台北地方法院檢察署檢察官偵查起訴。
    理  由
一、上揭非法販售盜版光碟及違反商標法等犯行，業據被告甲○
    ○於本院審理時坦承不諱（參見本院九十五年一月十一日準
    備程序筆錄及審判筆錄），核與告訴代理人李婉華、乙○○
    於警詢時指訴著作權、商標權遭受侵害之情節相符（見同上
    偵卷第十一至十五頁），並有李婉華出具之鑑識證明及鑑識
    結果、中華民國商標註冊證、電子郵件信箱郵件內容列印文
    件、盜版遊戲光碟片目錄各一份、現場蒐證照片五幀附卷可
    稽（參見同上偵卷第十七至三二頁、五一至七十頁），復有
    扣案之電腦主機及周邊設備一組、PS2遊戲光碟片四百五十
    二片、郵局郵政存簿儲金簿一本、DVD空白光碟片六片、VCD
    空白光碟片五片等物可資佐證（見同上偵卷第七二頁）。而
    如附件所示之各商標圖樣，係分別由日商新力電腦娛樂股份
    有限公司、光榮股份有限公司享有商標權，指定使用於電腦
    軟體、錄有電腦程式之光碟等商品，且現皆仍於商標權期間
    內，有商標註冊證多件在卷可按（見偵卷第十九至二十頁、
    及本院卷第十七至二十頁）。而告訴人日商新力電腦娛樂股
    份有限公司所創作之電腦程式著作，亦有告訴人提出之美國
    著作權登記證書影本、認證書、遊戲光碟封面照片多幀、著
    作權證明文件等件在卷可按（參見九十四年度偵字第一一一
    二Ｏ號卷告證一至告證五），依著作權法第四條但書及北美
    事務協調委員會與美國在臺協會著作權保護協定第一條關於
    「受保護人」之規定，該公司就該遊戲軟體在我國均享有著
    作權，應受我國著作權法之保護。再者，扣案之仿冒遊戲光
    碟片，其外有包裝上未得商標權人同意，而於同一商品上印
    有相同於附件所示之「三國無雙」之商標圖樣，足以與真品
    相混淆之情形，且扣案之仿冒遊戲光碟片，經由遊戲主機之
    執行，在螢幕畫面上各會顯示相同於附表所示之商標圖樣（
    各侵害之商標圖樣均詳如附表所示）等情，均據被告坦認在
    卷，並經本院當庭勘驗無誤（見本院九十四年十二月二十六
    日勘驗筆錄）。綜上所述，本件事證已臻明確，被告確有意
    圖銷售非法重製光碟、違反商標法販賣仿冒商標商品、販賣
    盜版遊戲光碟等犯行，洵堪認定，應依法論科。
二、按商標之使用係指為行銷之目的，將商標使用於商品或其包
    裝、容器、標帖、說明書價目表或其他類似物件上，而持有
    、陳列或散布，使用於同一商品或類似商品，若附加相同或
    近似於他人註冊商標圖樣於商品之包裝、容器、說明書、價
    目表上，應即受他人商標專用權效力所拘束，此為商標法第
    6條第1項所明定。又透過電磁作用，如以遊樂器、光碟機、
    電腦主機之操作為媒介，始於電視或電腦螢幕前出現商標圖
    樣者，其標示型態足資一般商品購買人認識其表彰商品之來
    源者，解釋上應認屬於商標法第六條第一項所稱之其他類似
    物件之範疇。依上開證物顯示，扣案之仿冒遊戲光碟片中，
    各有如附件所示之商標圖樣，分別屬於新力公司及光榮公司
    之商標，此等商標非但經我國經濟部智慧財產局註冊登記，
    應受我國商標法之保護，且係業界及一般消費者等相關大眾
    所共知之商標，被告明知所販入及重製之遊戲光碟片係仿冒
    商標之商品，足以使人與真品發生混淆，而該等仿冒光碟片
    透過電視遊樂器或電腦主機之執行，在螢幕畫面上會出現上
    開公司所註冊之相同商標圖樣，且部分光碟片於外包裝上亦
    顯示他人同一商品之相同商標圖樣，被告仍予重製販賣，顯
    已侵害他人商標權，至為明灼。
三、核被告連續重製、販售侵害他人著作權及商標權之盜版遊戲
    光碟，所為係犯商標法第八十一條第一款、同法第八十二條
    之罪、著作權法第九十一條第三項意圖銷售而擅自以重製於
    光碟之方法侵害他人之著作財產權罪、同法第九十一條之一
    第三項之明知係侵害著作財產權之光碟而散布罪。被告意圖
    散布而持有明知為侵害著作財產權之物之低度行為，應為明
    知係侵害著作財產權之重製物而散布之高度行為所吸收；被
    告先後多次違反商標法犯行及違反著作權法之犯行，均時間
    緊接，犯罪構成要件相同，顯各基於概括犯意反覆為之，均
    屬連續犯，應均依刑法第五十六條之規定以一罪論，並依法
    加重其刑。又被告以一販售行為而犯上開違反著作權法第九
    十一條之一第三項之散布重製光碟罪及販賣仿冒商標商品罪
    ，同時侵害各告訴人公司之商標權、著作權，為想像競合犯
    ，應依刑法第五十五條規定，從一較重之著作權法第九十一
    條之一第三項之罪論處；而其以一重製行為而犯上開違反商
    標法第八十一條第一款之罪與著作權法第九十一條第三項之
    罪，同時侵害光榮公司、及新力公司之商標權、著作權，為
    想像競合犯，應依刑法第五十五條規定，從一較重之著作權
    法第九十一條第三項之罪論處。且被告所犯前揭三罪間，有
    方法結果之牽連關係，依刑法牽連犯之規定，從一重以著作
    權法第九十一條第三項、第二項之罪論處。又起訴書之犯罪
    事實欄上雖記載被告所販售之盜版光碟於遊戲執行時，會出
    現「Licensed by Sony Computer Entertainment Inc.」等
    字樣，然此業據告訴代理人乙○○到庭稱：被告所販售者均
    為PS 2的第二代，第二代以後並無上開授權文字等語（見本
    院九十四年十二月十四日準備程序筆錄第二頁），且公訴人
    並未對被告此部分所為涉嫌刑法偽造準私文書犯行提起公訴
    ，是其上開公訴意旨，應認僅屬文字誤植，附此敘明。爰審
    酌被告前有妨害風化前科，有台灣高等法院被告前案紀錄表
    可參，為圖一己私利，竟故意侵害他人創作，使告訴人之智
    慧財產權受有相當損害，查扣之盜版光碟片之數量，犯罪後
    坦承犯行，且業與告訴人光榮公司達成和解，有該公司陳報
    狀暨和解契約書各一份附卷可稽，犯後態度頗佳，一時貪念
    而觸法等一切情狀，爰量處如主文所示之刑。末查被告前未
    曾受有期徒刑以上刑之宣告，有前揭紀錄表可憑，其因一時
    失慮，致罹刑章，犯後坦承犯行，深表悔意，一時貪念而觸
    法，經此偵審程序，並經科刑判決，應知惕勵而無再犯之虞
    ，因認所宣告之刑以暫不執行為適當，爰併諭知緩刑三年，
    以啟自新，併觀後效。
四、扣案如附表所示之盜版光碟共四百五十二片、正版光碟一片
    、電腦壹組（含燒錄機、螢幕、滑鼠、鍵盤）、郵局郵政存
    簿儲金簿一本、DVD空白光碟片六片、VCD空白光碟片五片等
    物，均係被告犯著作權法第九十一條第三項之罪所用之物，
    經被告供承在卷，應依同法第九十八條之規定宣告沒收。
據上論斷，應依刑事訴訟法第二百七十三條之一第一項、第二
百九十九條第一項前段，商標法第八十二條、第八十一條第一款
，著作權法第九十一條第三項、第二項、第九十一條之一第三項
、第二項、第九十八條，刑法第十一條前段、第五十六條、第五
十五條、第七十四條第一款，判決如主文。
本案經檢察官張智堯到庭執行職務。
中    華    民    國    95    年    1    月    24    日
                  刑事第十三法  官 吳佳薇
上正本證明與原本無異。
如不服本判決，應於判決送達後10日內向本院提出上訴狀（應抄
附繕本）。告訴人或被害人如對於本判決不服者，應具備理由請
求檢察官上訴，其上訴期間之計算係以檢察官收受判決正本之日
期為準。
中    華    民    國    95    年    1     月    25    日
                           書記官 潘文賢
附錄本案論罪科刑法條全文：
商標法第81條
未得商標權人或團體商標權人同意，有下列情形之一者，處三年
以下有期徒刑、拘役或科或併科新臺幣20萬元以下罰金：
一  於同一商品或服務，使用相同之註冊商標或團體商標者。
二  於類似之商品或服務，使用相同之註冊商標或團體商標，有致
    相關消費者混淆誤認之虞者。
三  於同一或類似之商品或服務，使用近似於其註冊商標或團體商
    標之商標，有致相關消費者混淆誤認之虞者。
商標法第82條
明知為前條商品而販賣、意圖販賣而陳列、輸出或輸入者，處一
年以下有期徒刑、拘役或科或併科新臺幣5 萬元以下罰金。
著作權法第91條
擅自以重製之方法侵害他人之著作財產權者，處 3 年以下有期徒
刑、拘役，或科或併科新臺幣 75 萬元以下罰金。
意圖銷售或出租而擅自以重製之方法侵害他人之著作財產權者，
處6 月以上五年以下有期徒刑，得併科新臺幣20萬元以上2 百萬
元以下罰金。
以重製於光碟之方法犯前項之罪者，處 6 月以上 5 年以下有期
徒刑，得併科新臺幣 50 萬元以上 5 百萬元以下罰金。
著作僅供個人參考或合理使用者，不構成著作權侵害。
著作權法第91條之1
擅自以移轉所有權之方法散布著作原件或其重製物而侵害他人之
著作財產權者，處3 年以下有期徒刑、拘役，或科或併科新臺幣
五十萬元以下罰金。
明知係侵害著作財產權之重製物而散布或意圖散布而公開陳列或
持有者，處3 年以下有期徒刑，得併科新臺幣7 萬元以上75萬元
以下罰金。
犯前項之罪，其重製物為光碟者，處 6 月以上 3 年以下有期徒
刑，得併科
新臺幣 20 萬元以上 2 百萬元以下罰金。但違反第 87 條第 4
款規定輸入之光碟，不在此限。
犯前二項之罪，經供出其物品來源，因而破獲者，得減輕其刑。
著作權法第98條
犯第 91 條至第 96 條之 1 之罪，供犯罪所用或因犯罪所得之物
，得沒收之。但犯第91條第3 項及第91條之1 第3 項之罪者，其
得沒收之物，不以屬於犯人者為限。
附表：
┌──┬────────────┬────┬────┐
│編號│品                    名│        │數    量│
├──┼────────────┼────┼────┤
│1   │PS2盜版遊戲             │片      │452     │
│    │光碟                    │        │        │
├──┼────────────┼────┼────┤
│2   │PS2正版遊戲             │片      │1       │
│    │光碟                    │        │        │
├──┼────────────┼────┼────┤
│3   │電腦主機（含螢幕、鍵盤  │組      │1       │
│    │及滑鼠等周邊設備）      │        │        │
├──┼────────────┼────┼────┤
│4   │DVD空白光碟片           │片      │6       │
├──┼────────────┼────┼────┤
│5   │VCD空白光碟片           │片      │5       │
├──┼────────────┼────┼────┤
│6   │郵政存簿儲金簿          │本      │1       │
└──┴────────────┴────┴────┘


司法院資訊處製作；財團法人民間司法改革基金會備份。
